【裁判字號】    98,抗,150
【裁判日期】    980715
【裁判案由】    移轉管轄
【裁判全文】
臺灣高等法院臺南分院民事裁定  98年度抗字第150號
抗  告  人
即  原  告  甲○○
法定代理人  乙○○
相  對  人
即  被  告  丙  ○
上列抗告人因與相對人間請求返還價金事件，對於中華民國98年
6月9日臺灣雲林地方法院98年度訴字第208號關於移轉管轄之裁
定提起抗告，本院裁定如下：
    主  文
抗告駁回。
抗告訴訟費用由抗告人負擔。
    理  由
一、本件抗告意旨略以：按「同一訴訟，數法院有管轄權者，原
    告得任向其中一法院起訴。」「因契約涉訟者，如經當事人
    定有債務履行地，得由該履行地之法院管轄。」民事訴訟法
    第22條、第12條所明定。本件因契約債務履行地在雲林縣口
    湖鄉○○段367地號建地買賣契約解除後之糾紛，依該合約
    內容所示，臺灣雲林地方法院乃為債務履行地之糾紛所生之
    管轄法院，自應由原裁定法院審理為宜，原裁定顯然與法不
    合，應予廢棄，將本件由原裁定法院繼續審理，方與上開法
    條規定相符等語。
二、按「訴訟之全部或一部，法院認為無管轄權者，依原告聲請
    或依職權以裁定移送其管轄法院。」「當事人就關於由一定
    法律關係而生之訴訟，得以合意定第一審管轄法院。」「前
    二條之規定，於本法定有專屬管轄之訴訟，不適用之。」（
    合意管轄之限制）民事訴訟法第28條第1項、24、26條分別
    定有明文。故知當事人兩造以合意定第一審管轄法院者，如
    具備法定要件，當事人及法院均應受其拘束。關於合意管轄
    之規定，除專屬管轄外，得排斥其他審判籍而優先適用。本
    件原審法院98年度訴字第208號係屬請求返還價金事件，非
    法定專屬管轄之訴訟，且依原審卷附之不動產土地買賣預約
    契約書內容所示，兩造並無約定臺灣雲林地方法院乃為債務
    履行地之糾紛所生之管轄法院。而按「訴訟，由被告住所地
    之法院管轄。」民事訴訟法第1條第1項前段定有明文。本件
    相對人住所地係在高雄縣杉林鄉杉林村14鄰合森巷19號，有
    其戶籍謄本1份在卷可稽，依民事訴訟第1條第1項之規定，
    應由臺灣高雄地方法院管轄。玆抗告人向無管轄權之原審法
    院起訴，顯係違誤。從而原審依職權裁定移轉由臺灣高雄地
    方法院管轄，本院經核原裁定於法並無不合。抗告人抗告意
    旨空言指摘原裁定有不當之處，請求廢棄原裁定，為無理由
    ，應予駁回。
三、據上論結，本件抗告為無理由，爰依民事訴訟法第495條之1
    第1項、第449條第1項、第95條、第78條，裁定如主文。
中    華    民    國    98    年    7     月    15    日
                  民事第四庭    審判長法  官    王惠一
                                      法  官    林永茂
                                      法  官    王浦傑
上為正本係照原本作成。
不得再抗告。
中    華    民    國    98    年    7     月    15    日
                                      書記官    廖英琇


司法院資訊處製作；財團法人民間司法改革基金會備份。
